【裁判字號】    89,訴,2795
【裁判日期】    900416
【裁判案由】    偽造文書等
【裁判全文】
臺灣高雄地方法院刑事判決                        八十九年度訴字第二七九五號
    公  訴  人  臺灣高雄地方法院檢察署檢察官
    被      告  甲○○
    選任辯護人  史乃文
右列被告因偽造文書等案件，經檢察官提起公訴（八十九年度偵字第二二０八號），
本院判決如左：
    主  文
甲○○共同連續行使偽造私文書，足以生損害於公眾及他人，處有期徒刑肆月，如易
科罰金，以佰元折算壹日。偽造之張秀琴、陳朝鎮印章及如附表所示之署押及印文
均沒收。
    事  實
一、甲○○係設於高雄市新興區○○○路二八號五樓德致工程股份有限公司（下稱德
    致公司）之工頭，負責招募工人為德致公司工作，竟基於偽造文書及詐欺取財之
    概括犯意，明知張秀琴、陳朝鎮於民國八十四年間並未在德致公司工作，竟與不
    詳姓名年籍之成年人共同意圖為自己不法之所有，由該不詳姓名年籍之成年人以
    不詳方法取得張秀琴、陳朝鎮二人之身分證影本，並在高雄地區不詳之刻印處，
    委託不知情之刻印者偽刻張秀琴、陳朝鎮之印章（未扣案），及填具張秀琴、陳
    朝鎮之請款收據，交由甲○○自八十四年一月間起至八十四年十二月間止，連續
    持上開印章，蓋用於「工資清冊」領款人張秀琴、陳朝鎮之領款蓋章欄內，而填
    造工資清冊，向德致公司領取薪資，足以生損害於張秀琴、陳朝鎮，並使德致公
    司負責人丙○○陷於錯誤，而交付新台幣（下同）共三十萬元之薪資與甲○○。
    嗣後且使丙○○根據上開工資清冊填載其業務上製作之張秀琴、陳朝鎮八十四年
    度各類所得扣繳暨免扣繳憑單上，再依該扣繳憑單製作之該公司八十四年度營利
    事業所得稅結算申報書，持向財政部財政部高雄市國稅局申報八十四年度營利事
    業所得稅，足以生損害於財政部高雄市國稅局稅捐稽徵之正確性及張秀琴、陳朝
    鎮與德致公司。嗣為本院於另案審理丙○○涉嫌違反稅捐稽徵法等案件時始查悉
    上情。
二、案經臺灣高雄地方法院移送臺灣高雄地方法院檢察署檢察官偵查起訴。
    理  由
一、訊據被告甲○○對於其以張秀琴、陳朝鎮之名義向德致公司申領八十四年度之工
    資共三十萬元等情固坦承無訛，惟矢口否認有何偽造文書及詐欺取財之犯行，辯
    稱：是其他工人拿該二人的身分證（影本）、印章說要幫他們代領薪資，我沒有
    查證清楚，就讓他們代領了，身分證（影本）、印章都是代領人提供的云云。惟
    查右揭事實，業據證人張秀琴、陳朝鎮、丙○○分別於另案（臺灣高雄地方法院
    檢察署八十七年度偵字第一八二四六號）偵查時及本院審理中證述綦詳，證人張
    秀琴、陳朝鎮並於本院另案審理丙○○涉嫌違反稅捐稽徵法等案件中證陳工資清
    冊上之印章不是伊等所有等語（見本院八十八年度訴字第六八八號第二十八頁）
    ，足證上開印章應係偽造無誤，被告並坦承未幫德致公司僱用張秀琴、陳朝鎮二
    人（見本院九十年一月五日訊問訊問筆錄），是證人張秀琴、陳朝鎮指稱未於上
    述時地至德致公司工作，應屬非虛。此外復有財政部高雄市國稅局八十四年度各
    類所得扣繳暨免扣繳憑單、財政部高雄市國稅局八十四年度營利事業所得稅結算
    申報核定通知書、工資清冊、陳朝鎮身分證影本及請款收據等資料附卷可稽，上
    開工資清冊係被告所製作，並蓋用張秀琴、陳朝鎮之印章於「工資清冊」領款人
    張秀琴、陳朝鎮之領款蓋章欄內及張秀琴、陳朝鎮之薪資確由被告切結具領等情
    ，亦據被告於本院審理中供明在卷。雖被告以前揭情詞置辯，惟經本院一再與以
  辯明犯罪嫌疑之機會，並就其陳述有利之事實，命其指出證明之方法，被告先則
    供稱不記得了，後又聲請傳訊證人乙○○，以證明係其提供張秀琴、陳朝鎮之身
    分資料及印章等情，惟經本院傳拘證人乙○○到案後否認有此情事，並證稱：甲○○之母和我母親認識，在九十年一月間她母親曾問我是否認識陳朝鎮，說陳朝
    鎮在告她女兒，希望我幫忙聯絡陳朝鎮出面和她女兒和解，我有幫她轉達給陳朝
    鎮，但陳朝鎮教我不要管．．．等語（見本院九十年度三月二十二日訊問筆錄）
    ，被告亦坦稱不能確定是否確由乙○○提供前述資料云云（見本院九十年度四月
    二日審判筆錄），顯不能僅憑被告片面揣測之詞，遽採為其有利之認定。被告既
    承認於八十四年間未僱用張秀琴、陳朝鎮二人幫德致公司工作，又坦承蓋用張秀
    琴、陳朝鎮之印章於「工資清冊」領款人領款蓋章欄內，據以製作工資清冊，而
    向德致公司切結具領薪資，使德致公司負責人丙○○陷於錯誤，而交付三十萬元
    予被告，自足生損害於張秀琴、陳朝鎮及德致公司，顯有不法所有之意圖與偽造
    文書之故意。被告按月填製工資清冊長達一年時間，卻無法供明交付張秀琴、陳
    朝鎮身分證影本及印章之不詳姓名年籍成年人，亦無法指明代領薪資之人工為何
    人，所辯上詞，核與常情有違，委難憑信。綜上所述，本件罪證明確，被告犯行
    洵堪認定。
二、按被告填造工資清冊並蓋用被害人張秀琴、陳朝鎮之印章於「工資清冊」領款人
    領款蓋章欄內，具有按冊列金額如數領訖之用意，應屬私文書甚明。而由不詳姓
    名年籍之成年人所填具之張秀琴、陳朝鎮請款收據，亦屬私文書之性質，核被告
    明知張秀琴、陳朝鎮並未受僱於德致公司工作，亦未支領薪水，竟由不詳姓名年
    籍之成年人代為偽刻渠等之印章，及填具請款收據，連續偽報渠等領薪資，並親
    自蓋用被害人之印章於德致公司八十四年度一月份至十二月份之工資清冊，進而
    憑該工資清冊以代收據，使德致公司發放張秀琴、陳朝鎮之薪資，並使不知情之
    負責人填載製作不實之扣繳憑單據以申報稅捐，足以生損害於財政部高雄市國稅
    局及張秀琴、陳朝鎮之行為，係犯刑法第二百十六條、第二百十條之行使偽造私
    文書罪，被告與前開不詳姓名年籍之成年人間，就上開犯行有犯意聯絡及行為分
    擔，均為共同正犯。該不詳姓名年籍之成年人委託不知情之刻印者偽造張秀琴、
    陳朝鎮之印章後，由被告蓋用於工資清冊上，係以間接正犯之方式為之，其等偽
    造張秀琴、陳朝鎮之印章、印文及署押之行為，為偽造私文書之部分行為，不另
    論罪。另其等偽造工資清冊、請款收據之私文書後，以代收據，並使德致公司據
    以發放張秀琴、陳朝鎮之薪資，已達於行使該文書之階段，其偽造私文書之低度
    行為高度之行為所吸收，僅論以行使偽造私文書罪。被告及該不詳姓名年籍之成
    年人行使偽造私文書之目的在於詐領工資，應另成立刑法第三百三十九條第一項
    之詐欺取財罪。且就此部分犯行亦有犯意聯絡及行為分擔，亦為共同正犯。又其
    等先後多次行使偽造私文書及詐欺取財之行為，均時間緊接，手法相同，所犯又
    係同一罪名之罪，顯均係基於概括之犯意，應依刑法連續犯之規定各論以一罪，
    並加重其刑。其等所犯上開二罪有方法結果之牽連關係，應從一重之行使偽造私
    文書處斷。公訴人未就被告與該不詳姓名年籍之成年人就上開犯行間成立共犯關
    係，容有未洽，應予敘明。審酌被告因一時思慮欠周，竟以冒用人頭虛報薪資之
    方式，詐取財物，對社會經濟秩序所生危害甚鉅，且對被冒用之被害人損失非少
    ，惟念其犯後態度尚稱良好，被害人於前案偵查中亦已表示不願追究等一切情狀
    ，量處如主文所示之刑。被告行為後，刑法第四十一條業經立法院於九十年一月
    四日修正為第四十一條第一項：「犯最重本刑為五年以下有期徒刑之刑之罪，而
    受六個月以下有期徒刑或拘役之宣告，因身體、教育、職業、家庭之關係或其他
    正當事由，執行顯有困難者，得以一元以上三元以下折算一日，易科罰金。但確
    因不執行所宣告之刑，難收矯正之效，或難以維持法秩序者，不在此限。」，並
    經總統於九十年一月十日公布施行，而易服勞役及期間、數罪併罰之定執行刑、
    緩刑及易以訓誡、易科罰金各事項，均應依新法【最高法院二十四年七月民刑庭
    總會決議（二）意旨參照】，爰依刑法第二條第一項前段之規定，併諭知如易科
    罰金之折算標準，以資懲儆。至偽造之張秀琴、陳朝鎮印章（雖未扣案，但無法
    證明業已滅失）及如附表所示偽造之署押及印文，不問屬於犯人所有，均應依刑
    法第二百十九條規定沒收之。
據上論結，應依刑事訴訟法第二百九十九條第一項前段、刑法第二條第一項前段、第
二十八條、第五十六條、第二百十六條、第二百十條、第二百十九條、第三百三十九
條第一項、第五十五條、修正後第四十一條第一項，罰金罰鍰提高標準條例第一條前
段、第二條，判決如主文。
本案經檢察官丁○○到庭執行職務。
中      華      民      國    九十      年      四      月     十六     日
                                  臺灣高雄地方法院刑事第七庭
                                              法  官 裕斗
右正本證明與原本無異。
如不服本判決，應於判決送達後十日內，向本院提出上訴狀。
                                              書記官 龔  能
中      華      民      國    九十      年      四      月     十六     日
臺灣高雄地方法院民國八十九年度訴字第二七九五號判決附表：
一、德致工程股份有限公司八十四年度一月份至十二月份工資清冊上張秀琴、陳朝鎮
    之印文（見臺灣高雄地方法院檢察署八十七年度偵字第一八二四六號偵查卷）。
二、偽造之張秀琴、陳朝鎮領款收據上張秀琴、陳朝鎮之署押及印文。（見臺灣高雄
    地方法院檢察署八十七年度偵字第一八二四六號偵查卷）。


司法院資訊處製作；財團法人民間司法改革基金會備份。
